【裁判字號】    97,交抗,214
【裁判日期】    970229
【裁判案由】    違反道路交通管理處罰條例
【裁判全文】
臺灣高等法院交通事件裁定             97年度交抗字第206號
                                     97年度交抗字第214號
抗  告  人
即受處分人  甲○○
上列抗告人即受處分人因違反道路交通管理處罰條例案件，不服
臺灣板橋地方法院，中華民國96年12月26日所為裁定（96年度交
聲字第1449、1462號），提起抗告，本院裁定如下：
    主  文
抗告駁回。
    理  由
一、原裁定意旨略以：
（一）抗告人即受處分人陳家勳所有之車牌號碼LZ3-923號普通
      重型機車，於民國96年7月30日19時25分許，在臺北市○
      ○路與長安西路口，因有「機器腳踏車駕駛人行駛道路時
      使用行動電話撥接」、「拒絕停車接受稽查而逃逸」之違
      規行為，經警員逕行舉發，分別填具臺北市政府警察局96
      年7月30日北市警交字第AEV764429、AEV764428號舉發違
      反道路交通管理事件通知單，經原處分機關於96年9月3日
      、同年月5日依道路交通管理處罰條例第31條之1第2項、
      第60條第1項等規定，分別裁處新臺幣1,000元、3,000元
      罰鍰。
（二）訊據抗告人固不否認車牌號碼LZ3-923號重型機車為其所
      有，惟矢口否認其有上述違規事實，並辯稱沒有具體的證
      明，且根本不知道有這件事云云。經查：據證人即舉發抗
      告人上述違規事實之員警劉書銘於原審具結證稱：當時伊
      要盤查抗告人，距離抗告人約2、3公尺，看到抗告人一隻
      手打行動電話一隻手騎重型機車，在長安西路由東往西方
      向，伊攔抗告人並鳴笛時，抗告人就不講電話右轉承德路
      騎走等語。又違規使用手持式行動電話及攔檢未停逃逸均
      稍縱即逝，事後均無法還原現場狀態，故舉發當時現場之
      值勤警員自屬交通案件之重要證人，而觀諸卷內並無任何
      證據足資懷疑證人劉書銘有何捏造事實違法取締之不法情
      事，再警員執行公務時受有行政懲處責任之監督，到庭具
      結作證更係以刑事責任擔保其證言之真實性，且依當時情
      形尚無觀察誤判之可能，證人復與抗告人彼此間均無任何
      嫌隙，當不至甘冒涉犯偽證罪之風險，僅為罰鍰處分即蓄
      意構陷抗告人，又查無顯著瑕疵或與事實不符之處，是證
      人所為之上開證詞應值採信。抗告人空言否認違規，已無
      可採。
（三）綜上所述，抗告人之否認違規雖無理由，而原處分機關之
      裁罰亦非無據，然就上開「拒絕停車接受稽查而逃逸」違
      規事實部分，未依道路交通管理處罰條例第63條第1項第1
      款之規定裁處記違規點數，已有違失，自應由原審予以撤
      銷，並依據首開法條規定，自為裁罰如主文所示，以期適
      法等語。
二、抗告意旨略以：警察為了業績亂開罰單，完全沒有任何憑證
    ，無辜百姓就要遭殃嗎？天理何在云云。
三、經查：
（一）按本規則所用名詞釋義如左：一、汽車：指在道路上不依
      軌道或電力架線而以原動機行駛之車輛 (包括機器腳踏車
      )。前項第一款所指之汽車，如本規則同一條文或相關條
      文就機器腳踏車另有規定者，係指除機器腳踏車以外四輪
      以上之車輛。道路交通安全規則第2條第1項第1款、第2項
      分別定有明文。次按機器腳踏車駕駛人行駛於道路時，使
      用手持式行動電話進行撥接或通話者，處新臺幣1,000元
      罰鍰，道路交通管理處罰條例第31條之1第2項定有明文。
      又按汽車駕駛人，駕駛汽車有違反本條例之行為，經交通
      勤務警察或依法令執行交通稽查任務人員制止時，不聽制
      止或拒絕停車接受稽查而逃逸者，除按各該條規定處罰外
      ，處新臺幣3,000元以上6,000元以下罰鍰，並記違規點數
      1點，道路交通管理處罰條例第60條第1項、第63條第1項
      第1款亦分別著有明文。
（二）查抗告人甲○○騎乘其所有車牌號碼LZ3-923號普通重型
      機車，於上開時、地因有「機器腳踏車駕駛人行駛道路時
      使用行動電話撥接」、「拒絕停車接受稽查而逃逸」等違
      規行為，經臺北市政府警察局大同分局員警當場舉發，業
      據證人即舉發抗告人上述違規事實之員警劉書銘於原審審
      理中結證明確，並有臺北市政府警察局北市警交字第
      AEV764429、AEV764428號舉發違反道路交通管理事件通知
      單影本，及交通部公路總局臺北區監理所板橋監理站板監
      字裁字裁41-AEV764429 、41-AEV764428號裁決書在卷可
      稽，是抗告人騎乘機器腳踏車行駛道路時使用行動電話撥
      接及拒絕停車接受稽查而逃逸等違規行為堪予認定。
（三）次查，機器腳踏車駕駛人行駛道路時使用行動電話撥接與
      拒絕停車接受稽查而逃逸均屬稍縱即逝之違規行為，衡諸
      一般社會常態，難以拍照方式存證，而公務員執行公務時
      即受有依法行政之法規羈束，又為刑事程序之證人有具結
      義務，亦即本件舉發警員即證人劉書銘係同時擔負行政責
      任與刑事責任，況證人劉書銘與抗告人間並無任何細故怨
      舊，當無僅為使抗告人受交通罰緩而涉犯刑事偽證罪責及
      行政懲處，且證人劉書銘之證言並無顯著瑕疵或與事實不
      符處，是證人劉書銘之證言足堪採信。原審因原處分機關
      就上開「拒絕停車接受稽查而逃逸」違規事實部分，未依
      道路交通管理處罰條例第63條第1項第1款之規定裁處記違
      規點數，而依法予以撤銷，改裁處罰鍰新臺幣3,000元，
      並記違規點數1點。核其認事用法，均無違誤。抗告意旨
      猶執陳詞，指摘原裁定不當，為無理由，其抗告應予駁回
      。
四、據上論結，應依道路交通案件處理辦法第26條，刑事訴訟法
    第412條，裁定如主文。
中    華    民    國    97    年    2     月    29    日
                  刑事第二十庭審判長法  官  楊貴雄
                                    法  官  林立華
                                    法  官  林銓正
以上正本證明與原本無異。
不得再抗告。
                                    書記官  陳玲憶
中    華    民    國    97    年    3     月    4     日


司法院資訊處製作；財團法人民間司法改革基金會備份。
